臺灣臺中地方法院刑事判決　　　　　　 100年度易字第2593號
公　訴　人　臺灣臺中地方法院檢察署檢察官
被　　　告　蔣志浩
上列被告因妨害名譽案件，經檢察官提起公訴（100 年度偵字第
16469 號），本院判決如下：
    主    文
蔣志浩犯散布文字誹謗罪，處拘役參拾日，如易科罰金，以新臺
幣壹仟元折算壹日。
    犯罪事實
一、蔣志浩因與陳源泉前因傷害、妨害自由等案件而有所嫌隙，
    蔣志浩心有未甘，竟基於意圖散布於眾之犯意，於民國100
    年5 月2 日前之某日，以電腦網路設備聯結至facebook社群
    網站，在該可供不特定人士瀏覽之網頁上，上傳其與陳源泉
    間上開案件之蒐證影像（標題為「警察接獲搶案，現場處理
    影片！」），並張貼「警察受理報案1 搶案（我老婆報案）
    ，2 爸爸被打案（犯罪人女兒報案），警察沒問誰被打，沒
    錄影搜證，沒扣留證物，到派出所我沒去驗傷也沒提告，3
    天後犯罪人告我傷害，『他的老婆女兒說謊做證』，從他家
    斜坡距離事發現場150 公尺，看到陳XX被我押著打，用手打
    他的脖子，用腳踢他的腳，抓陳XX的頭去撞車子，大家評評
    理，事發後警察到場，他和他的老婆為什麼不講他被打，他
    的言行舉指，像被打的樣子嗎？結果他搶我照相機還藏口袋
    ，只判強制罪拘役40天可役科罰金，我被搶（生命財產受威
    脅）居然被判傷害，拘役50天可役科罰金，是非黑白顛倒了
    ，拜訪警察去做證，警察也都不去，請大家評評理～」等文
    字，指摘、傳述陳源泉之妻李碧秋及女陳詩婷在前開案件中
    說謊，以此方式誹謗李碧秋及陳詩婷，足以毀損李碧秋及陳
    詩婷之名譽。
二、案經李碧秋、陳詩婷訴由臺灣臺中地方法院檢察署檢察官偵
    查起訴。
    理    由
壹、程序方面
    按被告以外之人於審判外之言詞或書面陳述，除法律有規定
    者外，不得作為證據，刑事訴訟法第159 條固定有明文，惟
    被告以外之人於審判外之陳述，雖不符同法第159 條之1 至
    之4 規定，而經當事人於審判程序同意作為證據，法院審酌
    該言詞陳述或書面陳述作成時之情況，認為適當者，亦得為
    證據；又當事人、代理人或辯護人於法院調查證據時，知有
    第159 條第1 項不得為證據之情形，而未於言詞辯論終結前
    聲明異議者，視為有前項之同意，同法第159 條之5 亦定有
    明文。其立法意旨在於傳聞證據未經當事人之反對詰問予以
    核實，原則上先予排除，惟若當事人已放棄詰問或未聲明異
    議，基於證據資料愈豐富，愈有助於真實發現之理念，且強
    化言詞辯論原則，法院自可承認該傳聞證據例外擁有證據能
    力。經查，本判決所引用之下列各項證據方法之證據能力，
    被告於本院審理時表示同意均有證據能力（見本院卷第22頁
    ），且檢察官及被告於本院審理中調查證據時，知有刑事訴
    訟法第159 條第1 項不得為證據之情形，亦未於言詞辯論終
    結前聲明異議（見本院卷第22頁背面），且本院審酌上開言
    詞陳述或書面陳述作成時之客觀情況均無不當，並無不宜作
    為證據之情事，則依刑事訴訟法第159 條之5 之規定，認均
    具有證據能力。
貳、實體方面
一、上開犯罪事實，業據被告蔣志浩於本院審理時坦承不諱（見
    本院卷第22、23頁），核與證人即告訴人李碧秋、證人陳源
    泉於偵查中所證述之情節相符（見100 年度他字第3432號卷
    第25頁背面），並有本件言論網路列印資料1 份附卷可稽（
    見100 年度他字第3432號卷第5 頁），是被告前開自白，核
    與事實相符，應堪採信。又按刑法第310 條、第311 條明定
    「意圖散布於眾，而指摘或傳述足以毀損他人名譽之事者，
    為誹謗罪，處…。」、「散布文字、圖畫犯前項之罪者，處
    2 年以下有期徒刑…」、「對於所誹謗之事，能證明其為真
    實者，不罰。但涉於私德而與公共利益無關者，不在此限。
    」、「以善意發表言論，而有左列情形之一者，不罰：…三
    對於可受公評之事，而為適當之評論者。」，是並非行為人
    對所指摘或傳述之事經證明其為真實者即可不罰，如僅涉及
    私德而與公共利益無關者，仍應依前揭誹謗罪名科罰，且縱
    係關係國家社會或多數人利益，可受公評之事，而以善意發
    表言論者，亦須係適當，不逾越必要範圍之評論，始得不罰
    。本件被告張貼上開內容指稱告訴人李碧秋、陳詩婷說謊，
    其用語客觀上足以使一般人對告訴人李碧秋、陳詩婷名譽產
    生負面評價，足使告訴人李碧秋、陳詩婷之人格評價因而生
    貶損之危險，且顯與公共利益無關，自難以刑法第311 條之
    規定免除刑事責任。從而，被告在可供不特定人瀏覽之前開
    社群網站上張貼含有詆毀告訴人李碧秋、陳詩婷名譽之文字
    ，則其主觀上具有散布於眾之意圖，亦徵灼然。是本案事證
    明確，被告上開誹謗之犯行，洵堪認定，應依法論科。
三、核被告蔣志浩所為，係犯刑法第310 條第2 項之散布文字誹
    謗罪。被告以一個誹謗行為，同時侵害告訴人李碧秋、陳詩
    婷之名譽，係一行為觸犯數罪名，為想像競合犯，應依刑法
    第55條之規定，從一重處斷。爰審酌被告因與陳源泉前因傷
    害、妨害自由等案件而有所嫌隙，因心有未甘而在社群網站
    上張貼足以貶抑、毀損告訴人等之文字，足使告訴人等之人
    格評價因而生貶損之危險，其行為自有可議之處，惟念其犯
    後於本院審理時坦承犯行，態度良好，而迄今尚未能與告訴
    人等達成和解，賠償告訴人等所受損害，再參酌其張貼文章
    之犯罪動機、手段、所生危害等一切情狀，量處如主文所示
    之刑，並斟酌本件犯罪情節、所生危害等情，諭知以新臺幣
    1,000 元為易科罰金之折算標準。
據上論斷，應依刑事訴訟法第284 條之1 、第299 條第1 項前段
，刑法第310 條第2 項、第55條、第41條第1 項前段，刑法施行
法第1 條之1 第1 項、第2 項前段，判決如主文。
本案經檢察官戚瑛瑛到庭執行職務。
中    華    民    國   100    年    10    月    13    日
                  刑事第十一庭  法  官  陳玉聰
以上正本證明與原本無異。
如不服本判決應於收受判決後10日內向本院提出上訴書狀，並應
敘述具體理由；其未敘述上訴理由者，應於上訴期間屆滿後20日
內向本院補提理由書（均須按他造當事人之人數附繕本）「切勿
逕送上級法院」。
                                書記官  魏愛玲
中    華    民    國   100    年    10    月    13    日
附錄本判決論罪科刑之法條：
刑法第310 條
意圖散布於眾，而指摘或傳述足以毀損他人名譽之事者，為誹謗
罪，處1年以下有期徒刑、拘役或5百元以下罰金。
散布文字、圖畫犯前項之罪者，處2 年以下有期徒刑、拘役或1
千元以下罰金。
對於所誹謗之事，能證明其為真實者，不罰。但涉於私德而與公
共利益無關者，不在此限。